臺灣雲林地方法院刑事附帶民事訴訟裁定
111年度刑全字第5號
聲  請  人  
即  債權人  馬亦頎



相  對  人  
即  債務人  李裕驊
上列聲請人因相對人過失傷害案件（本院111年度交易字第135號
），提起刑事附帶民事訴訟請求損害賠償（本院111年度交重附
民字第19號），茲聲請人聲請假扣押，本院裁定如下：
    主  文
聲請駁回。
聲請程序費用由聲請人負擔。
    理  由
一、本件聲請意旨如附件民事聲請假扣押狀（不含聲請狀所附之
    證據）所示。
二、按假扣押，非有日後不能強制執行或甚難執行之虞者，不得
    為之，民事訴訟法第523 條第1 項定有明文。次按債權人就
    金錢請求或得易為金錢請求之請求，欲保全強制執行者，得
    聲請假扣押，又請求及假扣押之原因應釋明之，前項釋明如
    有不足，而債權人陳明願供擔保或法院認為適當者，法院得
    定相當之擔保，命供擔保後為假扣押，為民事訴訟法第522 
    條第1 項、第526 條第1 項、第2 項所明定之。故假扣押之
    債權人，除應釋明其與債務人間「有金錢請求或得易為金錢
    請求之請求」外，尚應釋明其請求有「日後不能強制執行或
    甚難執行之虞」之假扣押原因。於其釋明有不足時，法院方
    得斟酌情形，依債權人之聲請命供擔保以補釋明之欠缺，並
    酌定其供擔保金額准為假扣押，尚不能於債權人未盡其釋明
    「請求」及「假扣押原因」責任前，僅因其陳明願供擔保，
    即准為供擔保之假扣押。故債權人於釋明其事實上之主張時
    ，應同時提出可供法院得隨時進行調查之證據，如債權人未
    同時提出供釋明用之證據，法院自無裁定限期命其補正之必
    要。若債權人就假扣押之原因未予釋明，即不符假扣押之要
    件（最高法院98年度台抗字第746 號裁定、99年度台抗字第
    664 號裁定意旨參照）。亦即債權人聲請假扣押，應先就請
    求及假扣押之原因，盡釋明之責，必待釋明有所不足，始得
    以供擔保補釋明之欠缺，准予假扣押之聲請。又按所謂假扣
    押之原因，依同法第523 條第1 項規定，係指債務人有日後
    不能強制執行或甚難執行之虞而言，例如債務人浪費財產、
    增加負擔或就財產為不利之處分，將達於無資力之狀態、或
    移往遠地、逃匿無蹤或隱匿財產或經債權人催告後仍斷然拒
    絕給付，且就債務人之職業、資產、信用等狀況綜合判斷，
    其現存之既有財產已瀕臨成為無資力或與債權人之債權相差
    懸殊或財務顯有異常而難以清償債務之情形（最高法院108 
    年度台抗字第618 號裁定意旨參照）。
三、本院之判斷
㈠、聲請人馬亦頎聲請就相對人李裕驊之財產為假扣押，固提出
    告訴人馬亦頎之國立臺灣大學醫學院附設醫院雲林分院診斷
    證明書、傷勢照片、交通事故現場圖、臺灣雲林地方檢察署
    110 年度偵字第8706號起訴書為據，該些證據固可認定相對
    人因過失行為，對聲請人造成傷害，並經檢察官提起公訴等
    事實，而就本案請求之原因事實已為釋明。
㈡、然聲請人就相對人有何日後不能強制執行或甚難執行之虞之
    「假扣押原因」，僅於民事假扣押聲請狀載稱：相對人寧遭
    檢察官起訴，亦不願與聲請人合理懇談賠償事宜，因此聲請
    人合理認為本件顯有相對人脫產、致日後不能強制執行或甚
    難執行之虞等語，惟均未提出任何客觀事證，供本院審酌相
    對人是否就其現存之既有財產顯無法或不足清償該債權，並
    有浪費財產，增加負擔，或就其財產為不利益之處分，將成
    為無資力等不能強制執行，抑或將移住遠方、逃匿等恐難執
    行之情形。又相對人未積極配合聲請人要求之原因多端，不
    能排除相對人係欲循民事訴訟程序，由法院認定賠償金額，
    而不願藉由調解等訴訟外紛爭解決機制處理相關賠償事宜之
    可能，況且相對人於本院111年6月15日準備程序時陳稱：有
    調解意願，等相關函文及鑑定回覆後，再談談看等節，是無
    從僅憑相對人尚未與聲請人談論調解事宜，即認相對人日後
    有「惡意或恣意不當減損、隱匿其財產，拋棄、免除可期之
    利益或竄逃、避飾無蹤」之不能執行或甚難執行之虞之假扣
    押原因，故難認聲請人已釋明假扣押之原因。而聲請人既未
    釋明本件日後有不能強制執行或甚難執行之虞之情事，則其
    聲請本件假扣押，即不符合假扣押之要件，亦無所謂釋明不
    足，而得由法院命供擔保後為假扣押之餘地。基此，聲請人
    為本件假扣押之聲請，為無理由，應予駁回。
四、依刑事訴訟法第491 條第10款，民事訴訟法第78條、第95條
    ，裁定如主文。
中　　華　　民　　國　　111 　年　　8 　　月　　29　　日
                  刑事第七庭  法  官 蕭孝如

以上正本證明與原本無異。
如不服本裁定，應於裁定送達後5 日內向本院提出抗告狀（須附
繕本）。
                              書記官 鄭庭羽
中　　華　　民　　國　　111 　年　　8 　　月　　29　　日